臺灣彰化地方法院刑事判決　　　　　　　100年度易字第117號
公　訴　人　臺灣彰化地方法院檢察署檢察官
被　　　告　林廷俊
上列被告因重利案件，經檢察官提起公訴（99年度偵字第10854
號），本院判決如下：
    主    文
林廷俊乘他人急迫貸以金錢，而取得與原本顯不相當之重利，處
有期徒刑參月，如易科罰金，以新臺幣壹仟元折算壹日。
    犯罪事實
一、林廷俊基於乘人急迫而貸放金錢，以取得與原本顯不相當重
    利之犯意，刊登內容為「以月計息，小額借貸，10萬元內，
    0000000000（下稱A門號）、王先生」之夾報廣告，適陳永
    宏因父親生病，需錢孔急，而於民國99年10月29日以其所有
    門號0000000000號行動電話（下稱B門號）撥打前開廣告刊
    登之電話欲向林廷俊借貸款項，雙方即約定於99年10月30日
    在彰化縣北斗鎮「富雅餐廳」見面洽談，見面後由林廷俊借
    予陳永宏新臺幣（下同）6萬元，陳永宏則提供身分證並簽
    發交付面額為6萬元之本票供作擔保，雙方約定每10日利息
    收取1萬元，扣除首期利息1萬元及手續費500元後，實際交
    付4萬9500元，換算年利率約為120%，而以此方式向陳永宏
    收取與原本顯不相當之重利。嗣於99年11月16日下午3時30
    分許，林廷俊至彰化縣北斗鎮○○路與地政路口欲向陳永宏
    收取利息時，為警當場查獲，而查悉上情。
二、案經陳永宏訴由彰化縣警察局溪湖分局報告臺灣彰化地方法
    院檢察署檢察官偵查起訴。
    理    由
壹、證據能力部分：
一、按被告以外之人於審判外之陳述，雖不符前4條之規定，而
    經當事人於審判程序同意作為證據，法院審酌該言詞陳述或
    書面陳述作成時之情況，認為適當者，亦得為證據；當事人
    、代理人或辯護人於法院調查證據時，知有第159條第1項不
    得為證據之情形，而未於言詞辯論終結前聲明異議者，視為
    有前項之同意，刑事訴訟法第159條之5定有明文。本案下列
    引為證據之證人陳述及書證，檢察官、被告林廷俊均不爭執
    其證據能力，且以之作為證據並無不當，依上揭法條之規定
    ，自均有證據能力，先予敘明。
二、至本案其餘非供述證據，檢察官、被告亦不爭執證據能力，
    本院審酌該等證據作成及取得之程序均無違法之處，是後述
    所引用證據之證據能力均無疑義，合先敘明。
貳、實體方面：
一、訊據被告林廷俊固坦承有於前開時間、地點借款6萬元予被
    害人陳永宏，惟矢口否認有何重利犯行，辯稱，伊並沒有刊
    登廣告，也不是用前開廣告上所留電話與被害人聯繫，而是
    透過朋友介紹，該筆借款亦未收取手續費及利息云云。經查
    ：
(一)前開犯罪事實業據證人即被害人陳永宏於警詢及偵查中證稱
    ，伊因為父親得到癌症，需要用錢，而於99年10月29日以其
    持用之B門號按照夾報廣告上刊登的A門號撥打與一位男子聯
    繫，對方表示詳情見面再談，伊和對方在翌日即30日聯絡後
    約在北斗的富雅餐廳見面，被告即和一名男子聯袂出現，被
    告問了伊的資料並到伊住處確認後借了伊6萬元，原本約定
    利息為每1萬元每10日利息收取1000元，但伊請被告算便宜
    一些，所以第1期僅收取利息1萬元及手續費500元，伊實際
    上拿到4萬9500元，並簽了2張面額各3萬元之本票及提供身
    分證正本供作擔保，99年11月7日下午3時許，被告又用前開
    門號撥打給伊要求伊於翌日繳納第2期利息，伊便於99年11
    月8日到富雅餐廳繳納9000元之利息予被告，後來因實在無
    力償還才報警處理，而在99年11月16日被告前來收取第3次
    利息時為警查獲等語明確（參警卷第3至6頁、99年度偵字第
    10854號偵查卷第11至12頁），並有被害人提供之夾報廣告
    、99年11月16日員警跟拍收取利息照片、前開A、B門號之雙
    向通聯紀錄等件在卷可稽，應堪認定。
(二)被告於警詢中辯稱，伊認識被害人約有1、2個月，在被查獲
    前約快1個月前，被害人表示因女友要與他人談和解，急需
    用錢便透過朋友「阿林」希望能向伊借錢，伊便在被害人位
    於彰化縣田中鎮○○路住處當面借款6萬元予被害人，因被
    害人表示3天後就會返還，因此伊沒有算利息，也沒有收取
    擔保物或被害人簽發之本票，之後伊撥打被害人前開持用門
    號都不通或無人接聽，伊就在99年11月15日下午到被害人前
    開住處，雙方約定於翌日在富雅餐廳交付欠款，伊就只有收
    過這次2萬元的還款，伊不知道被害人提供的夾報廣告是誰
    刊登的，伊也沒有使用該門號云云（參警卷第1至2頁）；後
    於偵查中改稱，伊認識被害人約有1年多，平日沒有和被害
    人聯絡，伊沒有記下被害人使用之門號，而伊平日所使用之
    門號為0000000000號（下稱C門號），伊在99年11月15日去
    被害人上班的北斗地政事務所找被害人，雙方才約定翌日在
    富雅餐廳見面還錢云云；惟隨即改稱是從北斗地政事務所跟
    在被害人車子後面，在北斗鎮街上見面的云云（參同上偵查
    卷第7至8頁）；復於本院準備程序及審理中辯稱，在借錢的
    前一天伊和被害人及另名朋友在西螺喝酒，被害人拜託該名
    朋友向伊借錢，隔天被害人表示上班不方便，要伊去找被害
    人，2人遂約在北斗富雅餐廳見面，99年11月15日伊因為打
    電話都找不到被害人，知道被害人在地政事務所上班，才會
    去那找被害人，伊應該有跟被害人通話過，但不知道門號為
    何，也不知道為何自己使用之C門號基地台位置會與A門號多
    次相距不遠云云（參本院卷第15頁、123頁反面至124頁）；
    核其前開辯解，對於何時與被害人認識、借款地點為何、如
    何與被害人約定此次還款時間及地點等節辯解前後不一，相
    互矛盾，已有所疑；且被告復自承與被害人間平日並無往來
    ，則對於該筆並非小額之借款，不但未收取利息，甚未簽立
    借據等任何證明文件，尚難謂與常情無違；再經檢察官及本
    院調取前開3門號間之雙向通聯紀錄，被害人所持用之B門號
    與夾報廣告上刊登之A門號分別於99年10月29日、30日、11
    月7日、8日、14日、15日、16日間互有撥接並通話之通聯紀
    錄，且其通話時間、基地台位置均與證人即被害人前開所述
    聯絡借款經過、第2、3次繳納利息經過大致相符，而被告自
    稱使用之C門號通話基地台位置不但多次與同時間A門號之基
    地台位置相似，亦查無任何C門號與被害人持用之B門號間通
    聯之紀錄，有各該通聯紀錄在卷可稽（參同上偵查卷第13
    至37頁、本院卷第19至117頁），足見A門號與C門號確均為
    被告所持用，且被告亦係以A門號與被害人聯絡借款事宜，
    被告前開辯解僅為空言否認犯行，要無可採。綜上所述，本
    案事證明確，被告犯行堪以認定。
二、核被告林廷俊所為，係犯刑法第344條重利罪。按重利行為
    於借款後雖收取多期利息，然時地密切接近，侵害同一法益
    ，數次收取利息行為之獨立性極為薄弱，依一般社會健全觀
    念，在時間差距上，難以強行分開，在刑法評價上，以視為
    數個舉動之接續施行，屬接續犯，僅成立一個重利罪。復按
    刑法第344條之重利罪屬結果犯，該罪之成立以行為人取得
    與原本顯不相當之重利結果為前提。而「取得」與原本顯不
    相當之重利，係指行為人已由借貸人一方獲得該顯不相當之
    重利者而言，至取得利息之時期究於借貸時同時扣取或按日
    按月交付、已取得利息之多寡及次數，皆非所問。查被告貸
    予被害人6萬元，且已收取利息，已如前述，則被告既已取
    得與原本顯不相當之重利，而為刑法第344條重利罪之既遂
    犯，至於借款之原本是否已回收，則與本罪之既遂無涉。爰
    審酌被告正值壯年，不思以正當方式賺取所需，反利用他人
    急迫而亟需用錢之際，收取高額利息，藉此牟利；且被告前
    已於88年間因重利案件經臺灣高等法院臺南分院以88年度上
    訴字第1629號判決判處有期徒刑4月，並經最高法院以91年
    度臺上字第1689號判決上訴駁回確定，於91年7月30日易科
    罰金執行完畢，有臺灣高等法院被告前案紀錄表1份在卷可
    稽，此次竟再為本案重利犯行，顯無悔改之意；於犯罪後復
    飾詞狡卸，耗費司法資源，未曾反省己身行為，反認係遭被
    害人設計陷害，犯後態度尚難謂佳，及審酌其犯罪動機、生
    活狀況、智識程度等一切情狀，量處如主文所示之刑及諭知
    易科罰金之折算標準。
據上論斷，應依刑事訴訟法第299條第1項，刑法第344條、第41
條第1項前段，刑法施行法第1條之1第1項、第2項前段，判決如
主文。
本案經檢察官陳隆翔到庭執行職務。
中    華    民    國   100    年    3     月    21    日
                  刑事第五庭          法  官  蔡家瑜
以上正本證明與原本無異。
如不服本判決應於收受判決後10日內向本院提出上訴書狀，並應
敘述具體理由；其未敘述上訴理由者，應於上訴期間屆滿後20日
內向本院補提理由書（均須按他造當事人之人數附繕本）「切勿
逕送上級法院」。
告訴人或被害人對於判決如有不服具備理由請求檢察官上訴者，
其上訴期間之計算係以檢察官收受判決正本之日期為準。
中    華    民    國   100    年    3     月    21    日
                                      書記官  吳芳儀
附錄論罪科刑法條：
中華民國刑法第344條
乘他人急迫、輕率或無經驗貸以金錢或其他物品，而取得與原本
顯不相當之重利者，處1年以下有期徒刑、拘役或科或併科1千元
以下罰金。